【裁判字號】    90,自,30
【裁判日期】    900809
【裁判案由】    背信
【裁判全文】
臺灣屏東地方法院刑事判決                              九十年度自字第三號
    自  訴  人  丙○○○
    被      告  乙○○
    被      告  甲○○
    （原名吳榮桂）
右列被告等因背信等案件，經自訴人提起自訴，本院判決如左：
     主  文
乙○○自訴不受理。
甲○○無罪。
     理  由
一、自訴意旨略以：乙○○明知其經濟狀況不佳，無力償還並支付票款，仍自自民國
    （下同）八十八年間起，先後多次持與其有犯意連絡之甲○○所簽發，以彰化商
    業銀行為付款人之支票多張向自訴人調借款項，致自訴人陷於錯誤而共借出新台
    幣（下同）一百零四萬三千五百元，自訴人於支票屆期提示未獲付款後，始知受
    騙，因認乙○○與甲○○共同涉有背信犯嫌。
二、按刑法第三百四十二條之背信罪，係以行為人為他人處理事務，意圖為自己或第
    三人不法之利益，或損害本人之利益，而為違背其任務之行為，致生損害於本人
    之利益為構成要件，故必須以行為人曾受託而為他人處理事務，並於處理該項事
    務時，違背該項委託之本質，而為損害委託人利益之行為始足當之，則依自訴人
    自訴之事實以觀，自訴人係指述被告等持無法兌現之支票，向其誑稱支票可以兌
    現，使自訴人陷於錯誤而交付款項，故依自訴事實以觀，應堪認自訴人實係認被
    告等涉犯刑法第三百三十九條第一項之詐欺取財罪嫌，合先說明。
三、乙○○部分：
（一）按已經提起公訴或自訴之案件，在同一法院重行起訴者，應諭知不受理之判決
      ，刑事訴訟法第三百零三條第二款定有明文。
（二）查本件被告乙○○被訴向自訴人以前開手段詐欺借款，所涉之詐欺罪嫌，業經
      自訴人之子謝克仁於九十年三月二十三日十一時及自訴人於同日同時，具狀向
      台灣台南地方法院提起自訴，此部分之自訴事實，自訴人認被告乙○○所用之
      犯罪方法相同，反覆為之，顯係基於概括犯意，為連續犯，屬裁判上一罪，此
      有上開二自訴案件之影本在卷可稽，自訴人於同日十一時三十二分，就與上開
      犯罪事實有裁判上一罪關係之案件，向本院重行起訴，揆諸前揭說明，應諭知
      不受理之判決。
四、甲○○部分：
（一）按犯罪事實應依證據認定之，無證據不得推定其犯罪事實，刑事訴訟法第一百
      五十四條定有明文。再者，認定不利於被告之事實，須依積極證據，茍積極證
      據不足為被告不利事實之認定時，即應為有利於被告之認定，更不必有何有利
      之證據；又，認定犯罪事實所憑之證據，雖不以直接證據為限，間接證據亦包
      括在內；然而無論為直接證據或間接證據，其為訴訟上之證明，須於通常一般
      人均不致有所懷疑，而得以確信其為真實之程度者，始得據為有罪之認定，此
      有最高法院三十年上字第八一六號、七十六年臺上字第四九八六號刑事判例可
      資參照。
（二）本件公訴人認被告甲○○涉有詐欺之犯行，無非以同案被告乙○○先後多次持
      被告甲○○所簽發之支票，向自訴人調借款項後，有多張未獲兌現，並持被告
      甲○○所簽發，由被告乙○○交付自訴人，嗣遭退票之支票影本五張為據。惟
      訊之被告甲○○則堅詞否認有自訴人所指之犯行，辯稱其並不認識自訴人，但
      因與被告乙○○之母為舊識，經被告乙○○之母央求其出借支票，以供被告乙
      ○○調借款項週轉，同時保證會自動匯入相當之金額使支票兌現，其因相信被
      告乙○○及其母所言，且被告乙○○初借用其支票期間，均按時匯入款項使支
      票兌現，故其相信被告乙○○，並依被告乙○○所求，繼續簽發支票借被告乙
      ○○使用，並不知被告乙○○未使該支票兌現，並無故意不使支票兌現或詐欺
      之意等語。
（三）經查，被告甲○○於自訴人確不相識，亦未曾見面，故而被告甲○○並未曾向
      自訴人施用何詐術，係因同案被告乙○○多次持被告甲○○所簽發之支票向自
      訴人借款，且有多張未兌現，因認被告甲○○亦涉有詐欺罪嫌，此已經自訴人
      當庭陳明，核與同案被告乙○○所言相符，並與被告甲○○所言尚無違背，尚
      難認被告甲○○所言有何不實之處；次查，被告甲○○先後依被告乙○○所請
      ，簽發四十餘張支票予被告乙○○使用，其中大部分均已兌現，僅少部分因存
      款不足而未獲兌現之事實，除經被告乙○○、甲○○先後分別陳明外，並經本
      院向彰化銀行屏東分行調閱被告甲○○所簽發支票之提示記錄，被告甲○○簽
      發之支票中，至少有四十張以上之支票均已兌現，此有被告甲○○庭提之支票
      明細表、彰化銀行屏東分行九十年七月十二日彰屏字第一０三號函及被告甲○
      ○之存款紀錄可憑，且自訴人亦自承其所持有被告乙○○交付，由被告甲○○
      所簽發之支票共十一張，其中有六張已獲兌現，但有五張遭退票（見本院九十
      年五月二十九日審判筆錄），可見被告甲○○所辯稱其因相信被告乙○○會依
      約按時將票款匯入，使其簽發之支票兌現之承諾，並見被告乙○○確有依約將
      票款存入，因而繼續簽發支票借被告乙○○使用，並無使支票跳票以詐欺自訴
      人之意等語，應堪採信。
（四）是自訴人認定被告甲○○犯嫌所憑之證據，即未達通常一般人均不致有所懷疑
      ，而得以確信其為真實之程度，此外復查無其他積極證據足認被告有何詐欺犯
      行，揆諸前揭法條及判例，自應為被告甲○○無罪之諭知。
據上論斷，應依刑事訴訟法第三百四十三條、第三百零三條第二款、第三百零一條第
一項，判決如主文。
中      華      民      國      九十      年      八      月      九    日
                                      臺灣屏東地方法院刑事第二庭
                                          法  官   莊鎮遠
右判決正本證明與原本無異。
對於本判決如有不服應於收受送達後十日內向本院提出上訴書狀上訴於台灣高等法院
高雄分院並按他造當事人之人數附具繕本。
                                          書記官   魏慧夷
中    華    民    國     九十      年      八      月       十三      日


司法院資訊處製作；財團法人民間司法改革基金會備份。
